臺灣高等法院刑事判決　　　　　　　　96年度上訴字第1501號
上　訴　人
即　被　告　甲○○
選任辯護人　巨克安　律師
上列上訴人因毒品危害防制條例等案件，不服臺灣桃園地方法院
95年度訴字第2371號，中華民國96年2月14日第一審判決（起訴
案號：臺灣桃園地方法院檢察署95年度偵字第19464號），提起
上訴，本院判決如下：
    主  文
原判決撤銷。
甲○○共同運輸第二級毒品，處有期徒刑捌年。
扣案第二級毒品甲基安非他命（驗餘總淨重壹壹肆捌點貳肆公克
）均沒收銷燬之，扣案用以包裝前述毒品所用之塑膠袋拾壹個、
黑色束腹帶壹條均沒收。
    事  實
一、甲○○於民國95年9月11日搭乘澳門航空公司班機由臺灣桃
    園國際機場出境前往澳門旅遊，於隔日（12日）在大陸地區
    珠海市某泰國三溫暖店內，遇見真實姓名、年籍不詳綽號「
    阿文」之成年男子，其明知甲基安非他命業經政府公告列為
    毒品危害防制條例第2條第2項第2款所規定之第二級毒品，
    不得非法運輸，亦屬懲治走私條例所規定未經許可不得私運
    進口之管制物品，竟與「阿文」男子共同基於運輸第二級毒
    品甲基安非他命之犯意聯絡，約定由甲○○自大陸地區珠海
    市夾藏甲基安非他命入境臺灣，事成後可得報酬新臺幣20,0
    00元。旋於95年9月13日上午8時許，「阿文」男子即在甲○
    ○投宿之「新海利飯店」1206號房門前，將內裝有第二級毒
    品甲基安非他命之黑色束腹帶1條交付予甲○○，甲○○收
    受後即將該黑色束腹帶繫於腰間，並於同日中午12時10分許
    ，自澳門地區搭乘澳門航空公司NX-610號班機返臺，於同日
    下午2時許抵達我國桃園國際機場，而將管制進口之第二級
    毒品甲基安非他命運輸入境。嗣於同日下午2時25分許，為
    內政部警政署航空警察局員警察覺形跡可疑，會同財政部臺
    北關稅局人員在該機場第一航廈入境海關檢查室當場查獲，
    扣得其所攜帶回臺之第二級毒品甲基安非他命11包（驗前總
    毛重1166.78公克，包裝塑膠袋總重18.26公克，取樣0.28公
    克鑑定用罄，驗餘總淨重1148.24公克）、供運輸毒品用之
    束腹帶1條。
二、案經內政部警政署航空警察局移送臺灣桃園地方法院檢察署
    檢察官偵查起訴。
    理  由
一、訊據被告甲○○對於上揭時、地，自「阿文」男子處收受內
    裝藥物之黑色束腹帶1條，並攜帶該束腹帶返臺，而在其攜
    帶入境之束腹帶內查獲扣案甲基安非他命毒品之事實，固所
    是認，惟矢口否認有何運輸第二級毒品甲基安非他命之犯行
    ，辯稱我不知道對方託我帶回的東西為何，我以為是中藥，
    才願意幫他帶回來云云，然查被告於95年9月11日搭機至澳
    門，於隔日在大陸地區珠海市某泰國三溫暖店內受「阿文」
    男子委託攜帶物品返臺，並於95年9月13日上午8時許，在「
    新海利飯店」1206號房門前，由「阿文」男子將內裝有藥品
    之黑色束腹帶1條交付予被告，被告收受後即將該黑色束腹
    帶繫於腰間，並於同日中午12時10分許，自澳門地區搭乘澳
    門航空公司NX-610號班機返臺，於同日下午2時許抵達我國
    桃園國際機場，而將管制進口之第二級毒品甲基安非他命運
    輸入境。嗣於同日下午1時25分許，為警在該機場第一航廈
    入境海關檢查室當場查獲，扣得其所攜帶之束腹帶及內裝藥
    品等情，業據被告於警詢、偵查及原審審理中供述明確。而
    扣案以塑膠袋包裝之顆粒物品11包，經鑑驗結果，均含毒品
    甲基安非他命成分（驗前總毛重1166.78公克，包裝塑膠袋
    總重18.26公克，取樣0.28公克鑑定用罄，驗餘總淨重1148.
    24公克），有內政部警政署刑事警察局95年10月13日刑鑑字
    第0950138656號鑑定書1紙在卷可憑（偵查卷第75頁）。此
    外，復有採證照片12張、被告入出境紀錄查詢2紙、財政部
    臺北關稅局函附臺北關稅局扣押貨物收據及搜索筆錄1紙等
    件在卷可按（偵查卷第18至21、22至24、28頁），及前開供
    包裝前述毒品所用之塑膠袋11個、用以夾藏前述毒品所用之
    束腹帶1條扣案可資佐證。是被告受「阿文」男子之託，自
    大陸地區珠江市夾帶內裝有甲基安非他命之黑色束腹帶入境
    而為警當場查獲之客觀事實，已可認定。再被告於警詢及偵
    訊時均供稱伊於95年9月12日晚間在大陸地區珠江市的一家
    三溫暖店內與「阿文」男子聊天，伊並不知道「阿文」的真
    實姓名，「阿文」在聊天後知道伊要回臺灣就問伊可不可以
    幫他帶東西回臺，伊說可以，「阿文」就問伊電話並說會主
    動與伊聯絡，隔日（13日）上午8時左右，「阿文」就將黑
    色束腹帶放在伊住宿的「新海利飯店」1206號房門口，並按
    門鈴，伊開門察看後只發現有該束腹帶及紙條1張，該紙條
    記載要伊將束腹帶繫在腰上，抵達臺灣後先坐計程車先繞一
    圈，返回停車場再開伊的小客車，上高速公路前往南崁交流
    道，下交流道時於第一個紅綠燈前將黑色束腹帶丟於草叢內
    就離開，「阿文」並說事成後會傳簡訊給伊並要伊的銀行帳
    號匯入20,000元等語（偵查卷第7頁附95年9月13日警詢筆錄
    、第38頁之95年9月13日訊問筆錄、第47頁之95年9月18日訊
    問筆錄）。是依被告上開供述，被告原先並不認識「阿文」
    男子，而被告與「阿文」聊天後亦不知「阿文」男子之真實
    姓名及聯絡方式，則於「阿文」對被告不熟識情形下，「阿
    文」竟會以2萬元代價，要求被告將內藏藥物之束腹帶，以
    繫於腰間方式夾帶返臺，且未告知入境臺灣後，應將該束腹
    帶交付予何人，而是要求被告將之丟棄於交流道旁之草叢，
    即被告上開關於「阿文」男子要求其攜帶內藏藥品束腹帶入
    境臺灣之供述，已與一般委託運送物品者，必會詳細告知如
    何運送、收件者為何人、如物品不能送達時應如何與委託者
    聯絡等正常情形不符，顯見被告供述之不知道對方託我帶回
    的東西為何等多有隱瞞，應非實在。被告另於偵訊時供稱伊
    於95年9月13日上午8時許，在「新海利飯店」12 06號房門
    口看到「阿文」指示伊如何夾帶黑色束腹帶返臺的紙條後，
    伊也覺得很奇怪，心裡也很掙扎，有想到為何帶該束腹帶回
    臺灣要如此複雜，伊也有想過該束腹帶內的東西是不合法的
    ，但因為伊在澳門賭博有輸錢，所以還是帶該束腹帶回臺等
    語（偵查卷第10 7頁之95年9月18日訊問筆錄）。即被告於
    收受該束腹帶後，於主觀上對於該束腹帶內藏有違禁物之情
    形，應有認識。雖然被告另辯稱伊拿到束腹帶時有聞到很重
    的中藥味，伊認為該束腹帶內應該是保育類的禁藥云云。然
    證人即查獲本案之警員李正祥於原審審理時證稱查獲當時伊
    發覺被告神情緊張且穿著寬鬆的大衣，伊即請同事特別檢查
    被告，在被告領完行李後，伊同事請海關要求被告再將行李
    經過一次X光機，同時順勢用手搭住被告腰部時，發現被告
    腰部纏有東西，就請被告將腰部東西卸下，再過一次X光機
    ，發現裡面有類似顆粒狀的東西，並請被告將該束腹帶打開
    ，但被告遲遲不肯打開，同事就通知伊到檢查臺，經伊檢視
    X光機上的影像，判斷該顆粒狀應該是海洛因或是安非他命
    ，而該束腹帶的黑色內裡是車死的，伊問被告裡面是什麼，
    被告回答說是中藥，但伊並沒有聞到中藥味，伊即要求被告
    將該束腹帶打開，被告即用小刀將束腹帶黑色內裡部分割開
    ，打開後就發現內層有黃色膠帶纏繞的狀況，伊要求被告再
    割下去時，被告有發抖的情形，再割下去安非他命顆粒就跑
    出來等語（原審卷第65頁之96年1月29日審判筆錄），是被
    告於收受束腹帶之際，對於該束腹帶內藏有違禁物既有認識
    ，而於夾帶該束腹帶入境時係將該束腹帶繫於腰間，其外再
    穿著寬鬆之衣物，以此隱密、牢固，外觀上並不易查覺之方
    式夾藏入境，若謂扣案顆粒物品僅係一般中藥材，被告何須
    如此大費周章以如此隱敝、掩飾之方式攜帶返回臺灣之理，
    且又可得報酬二萬元，是從被告上開夾帶入境之客觀情狀判
    斷，已可認定被告主觀上已知悉其所夾帶之束腹帶內應非普
    通之禁止進口之中藥材。再被告為警查獲時，進行查驗之警
    察就扣案束腹帶亦未曾聞得任何中藥味等情，已經證人李正
    祥證述如前，亦無被告所辯該束腹帶有中藥味之情形，益證
    被告辯稱其認為係攜帶中藥材入境云云，係事後卸責之詞，
    不足採信。又被告為智識正常之成年人，應具有相當豐富之
    社會閱歷、經驗及判斷是非之能力，再運毒者將毒品綁縛於
    身體或藏匿在行李箱內用以矇混通關，乃為國際販毒集團常
    用之運輸毒品方式，又按查緝毒品走私進口係政府一向之政
    策，進出關亦有警語，且屢有破獲，並在電視、報紙等媒體
    上多有報導，被告進出國際機場，就海關防制查緝走私、運
    輸毒品之情況實難諉為不知，其於原審審理時亦供稱其明知
    安非他命係政府管制之毒品，亦曾看過受人委託攜帶毒品入
    境而為警查獲之新聞報導，是被告既有上開常識，竟仍違反
    一般委託運送物品之常情，自不熟識之「阿文」男子處收受
    內裝毒品之束腹帶，且以相當隱密方式夾帶入境，而於入境
    又不知應交付予何人，是從上開各種不合常情之狀況，顯見
    被告與綽號「阿文」之成年男子就夾藏毒品甲基安非他命入
    境，必與其有所溝通並獲得報酬，足見被告於受託當時已知
    束腹帶內藏有毒品甲基安非他命，始將該束腹帶繫於腰間，
    以矇混通關，規避海關之稽查，足認被告主觀上應知悉所夾
    帶入境者，應非一般禁止進口之藥材，而本案自被告身上起
    出之上開毒品，屬白色透明之結晶，有前揭內政部警政署刑
    事警察局鑑驗通知書及卷附照片在卷可稽，雖該扣案毒品是
    以塑膠袋包裹再藏置於束腹帶內，以致無從由外觀一望知悉
    包裝內之物品為狀似冰糖之結晶，然以被告自「阿文」男子
    收受後，既經拿取、碰觸過程，其豈有不知所收受之物品與
    一般中藥材之外型，有明顯不相同之處，是被告辯稱不知道
    「阿文」交付的是安非他命毒品云云乙節，實難採信。再本
    件夾帶入境之前揭甲基安非他命，價值甚鉅，若非「阿文」
    男子知悉被告係極其可靠之人，豈有甘冒遭人據為己有或遺
    棄之風險，而將價值不菲之毒品交付予被告，是從上開各種
    客觀情狀觀察，足認被告自始即知其所夾藏攜帶返回臺灣之
    物品係屬第二級毒品甲基安非他命，甚為明確。被告前開所
    辯，係屬事後推卸之詞，不足採信，本件事證明確，被告之
    前揭犯行洵堪認定。
二、按安非他命係毒品危害防制條例第2條第2項第2款所稱之第
    二級毒品，並為行政院依懲治走私條例第2條第3項授權公告
    之「甲項管制進口物品」。又香港澳門關係條例第35條第2
    項固規定：「輸入或攜帶進入臺灣地區之香港或澳門物品，
    以進口論；其檢驗、檢疫、管理、關稅等稅捐之徵收及處理
    等，依輸入物品有關法令之規定辦理」，惟查本件被告於大
    陸地區珠海市受「阿文」男子委託攜帶毒品甲基安非他命返
    臺，並將之藏放在束腹帶內，夾藏回臺灣地區，其雖係經由
    澳門搭機返抵桃園國際機場，惟被告所私運進口之毒品甲基
    安非他命並非澳門物品，自無香港澳門關係條例第35條第2
    項規定之適用。核被告所為係犯毒品危害防制條例第4條第2
    項之運輸第二級毒品罪及懲治走私條例第2條第1項之私運管
    制物品進口罪。被告持有第二級毒品甲基安非他命之低度行
    為，為運輸毒品之高度行為所吸收，不另論罪。被告與該名
    真實姓名、年籍均不詳，綽號「阿文」之成年男子間就上開
    犯行，有犯意聯絡與行為分擔，為共同正犯，被告以一運輸
    行為同時觸犯上述2罪名，為想像競合犯，應從一重之運輸
    第二級毒品罪處斷。
三、原審審理結果據以論罪科刑固非無見，惟原判決事實認被告
    與綽號「阿文」之成男子共同基於運輸第二級毒品甲基安非
    他命之犯意聯絡，卻於主文未諭知共同及於理由內亦未論述
    其與綽號「阿文」之成男子為共同正犯，尚有未洽，被告上
    訴否認運輸第二級毒品甲基安非他命之犯行等為無理由，惟
    原判決既有前揭可議之處，仍應由本院予以撤銷改判，爰審
    酌被告因一時貪念運輸毒品入境，且運輸毒品甲基安非他命
    其驗餘淨重高達1148.24公克，數量頗大，若輸入我國後流
    入市面，將加速毒品之氾濫，對我國社會之安寧秩序及國人
    之健康產生危害甚鉅，及其犯罪動機、目的、手段、被告犯
    罪後猶否認犯行態度等一切情狀，量處如主文所示之刑，扣
    案自被告身上所起出第二級毒品安非他命（驗餘總淨重1148
    .24 公克），為查獲之毒品，不問屬於犯人與否，應依毒品
    危害防制條例第18條第1項前段規定諭知沒收銷燬。至於扣
    案之前述毒品外包裝塑膠袋11個，均係用於包裹毒品，防其
    裸露、潮濕，並便於攜帶，且經鑑定機關就之與本件扣案之
    安非他命分別鑑析其重量，有前揭內政部警政署刑事警察局
    鑑定書可憑，足證與扣案之安非他命毒品並無不可析離之關
    係；又前述內裝毒品之黑色束腹帶1條，為共犯之「阿文」
    男子所有，供本件犯罪之用，而該塑膠袋、束腹帶等物品均
    為供被告夾藏毒品以利運輸毒品所用之物，自均應依毒品危
    害防制條第19條第1項之規定宣告沒收。另審酌前述被告犯
    罪各項情狀，對被告科以有期徒刑8年即足收懲儆之效，起
    訴意旨對被告求處有期徒刑9年，尚屬過重，又被告除於86
    年間因違反麻醉藥品管理條例案件，經原審判處有期徒刑3
    月外，別無其他犯罪紀錄，顯非長期之犯罪者，尚難認有犯
    罪習慣或因遊蕩或懶惰成習而犯罪者，起訴意旨請求宣告被
    告強制工作，尚有未合，尚難依其所請。
據上論斷，應依刑事訴訟法第369條第1項前段、第364條、第299
條第1項前段，毒品危害防制條例第4條第2項、第18條第1項前段
、第19條第1項，懲治走私條例第2條第1項、第11條、第12條，
刑法第11條前段、第28條、第55條判決如主文。
本案經檢察官陳明光到庭執行職務。
中　　華　　民　　國　　96　　年　　6　　月　　12　　日
                  刑事第七庭  審判長法  官  黃麗生
                                    法  官  江國華
                                    法  官  許宗和
以上正本證明與原本無異。
如不服本判決，應於收受送達後十日內向本院提出上訴書狀，其
未敘述上訴之理由者並得於提起上訴後十日內向本院補提理由書
（均須按他造當事人之人數附繕本）。
                                    書記官  沈秀容
中　　華　　民　　國　　96　　年　　6　　月　　21　　日
附錄：本案論罪科刑法條全文
毒品危害防制條例第4條第2項
製造、運輸、販賣第二級毒品者，處無期徒刑或 7 年以上有期徒
刑，得併科新臺幣 7 百萬元以下罰金。
